臺灣澎湖地方法院民事裁定
111年度消債更字第2號
聲  請  人  程培君

非訟代理人  林泓帆律師(財團法人法律扶助基金會律師)
上列當事人聲請消費者債務清理事件，本院裁定如下：
    主  文
聲請人程培君自中華民國一一一年六月二十一日上午十時起開始
更生程序，並命司法事務官進行本件更生程序。
    理  由
一、按債務人不能清償債務或有不能清償之虞者，得依本條例所
    定更生或清算程序，清理其債務，消費者債務清理條例(下
    稱消債條例) 第3 條定有明文。次按協商或調解成立者，債
    務人不得聲請更生或清算。但因不可歸責於己之事由，致履
    行顯有重大困難者，不在此限；第75條第2 項規定，於前項
    但書情形準用之；而債務人可處分所得扣除自己及依法應受
    其扶養者所必要生活費用之餘額，連續三個月低於更生方案
    應清償之金額者，推定有前項事由，消債條例第151 條第7 
    至8項、第75條第2 項分別定有明文。
二、聲請意旨略以：聲請人前有不能清償債務之情，而於民國10
    8 年間與最大債權銀行成立債務協商，約定每月清償新臺幣
    （下同）5,668元，茲聲請人需扶養母親，無力還款而毀諾
    。又聲請人目前共約70多萬元之債務，而聲請人現每月收入
    約20,000元，扣除支出自己及母親之生活費後，已無剩餘，
    顯有不能清償債務之情形，是聲請人確有不能清償債務或有
    不能清償債務之虞。為此，爰依消債條例第3條之規定，聲
    請裁定准予更生等語。
三、經查：
  ㈠程序方面：聲請人前於108年間與最大債權銀行成立債務協商
    ，每月清償5,668元，業據聲請人陳明在卷，並有臺灣臺北
    地方法院108年度司消債核字第7492號民事裁定在卷可基，
    堪認聲請人於108年間，平均每月需清償5,668元。而聲請人
    主張需扶養母親，故無力還款而毀諾等語，並有戶籍謄本可
    佐。是本件聲請人聲請更生，本院自應綜合聲請人目前全部
    收支及財產狀況，評估是否有「不能清償債務或有不能清償
    之虞」之情形。
  ㈡審諸聲請人自110年5月起，可處分所得(月平均約19,460元
    ，詳如後述) 扣除自己及依法應受其扶養者所必要生活費用
     (詳如後述) ，已無餘額，顯已連續三個月低於協商方案應
     清償之金額即5,668元，是聲請人毀諾，推定有不可歸責之
     事由，致履行顯有重大困難，依首揭規定，聲請人應得聲
     請更生或清算。
  ㈢聲請人每月收入及財產狀況：
    聲請人現擔任居家服務員，月薪不固定，110年5月至10月收
    入分別為14,590元、16,933元、16,023元、24,678元、15,5
    85元、28,948元，名下無任何財產，108年度所得額為397,4
    40元、109年度所為432,425元，業據提出全國財產稅總歸戶
    財產查詢清單、財政部南區國稅局澎湖分局108、109年度綜
    合所得稅各類所得資料清單、勞工保險被保險人投保資料表
    、薪資明細表為證。本院認本件聲請人擔任服務員，收入不
    固定，是本件更生之聲請，應以聲請人平均每月可處分所得
    19,460元【計算式：14,590+16,933+16,023+24,678+15,585
    +28,948×1/6 ＝19,460元，元以下採四捨五入】作為計算聲
    請人償債能力之依據。
  ㈣聲請人支出狀況（包括個人必要生活費用及扶養費）：
    聲請人陳報每月生活費及房租共17,500元、須扶養母親，每
    月支出扶養費用6,000元等語。本院參酌107年12月26日新增
    訂之消債條例第64條之2 之規定，並予以計算聲請人每月必
    要生活費用即以衛生福利部公告臺灣省110年度最低生活費
    標準13,288元之1.2 倍為15,946元【計算式：13,288元×1.2
     ＝15,946元，元以下採四捨五入】，並審酌聲請人必要支出
    及扶養費，聲請人每月合理支出應為23,918元【計算式：聲
    請人個人支出＋扶養母親，分擔1/2，即15,946元+15,946×1/
    2 ＝23,918元，元以下採四捨五入】，則聲請人陳報每月必
    要支出23,500元，尚屬合理。是經計算聲請人每月收入扣除
    支出後並無剩餘。然經本院函詢最大債權金融機構花旗銀行
    ，經花旗銀行回覆以：前置調解本行可提供之還款方案為月
    付3,335元等語，顯為聲請人所無法負擔，是認以聲請人之
    收入及財產狀況實難以清償債務而有「不能清償債務或有不
    能清償之虞」之情。 
四、此外，聲請人無擔保或無優先權之債務總額未逾1,200萬元
    ，且無消債條例第6條第3項、第8條或第46條各款所定駁回
    更生聲請之事由存在，則聲請人聲請更生，核屬有據，爰裁
    准聲請人如主文所示之日時起開始更生程序，並命司法事務
    官進行本件更生程序，俾使聲請人得以重建經濟生活。
五、另聲請人應於本件更生程序開始後，由債權人會議可決或由
    法院裁定認可其更生方案後方能實行，倘未能經債權人會議
    可決或經法院認為公允而裁定認可，則依消債條例第61條規
    定，應續行清算程序，且有受不免責裁定之可能，恐非有利
    於聲請人，故聲請人仍應禁止貪圖享受，需節制消費慾望，
    不得為非必要之消費支出，並盡量避免過度消費，是聲請人
    仍應維持撙節生活，並以最大誠意提出足以為債權人接受或
    經法院認為公允之更生方案，附此敘明。
六、爰依上開法條裁定如主文。
中    華    民    國    111    年    6    月     21   日
                  民事庭  法  官  王政揚
以上正本係照原本作成。
本裁定不得抗告。
本件裁定已於111年6月21日上午10時公告。
中    華    民    國    111    年    6    月     21   日
                          書記官  莊茹茵